【裁判字號】    90,簡上,171
【裁判日期】    901004
【裁判案由】    恐嚇
【裁判全文】
臺灣板橋地方法院刑事判決                          九十年度簡上字第一七一號
    上  訴  人  甲○○
    即被告
                丙○○
右上訴人因恐嚇案件，不服本院九十年度重簡字第二五０號中華民國九十年五月十八
日第一審判決（聲請案號：八十九年度偵字第二二七０八號），提起上訴，本院管轄
之第二審合議庭判決如左：
    主  文
原判決撤銷。
甲○○共同意圖為自己不法之所有，以恐嚇使人將本人之物交付，未遂，處有期徒刑
肆月，如易科罰金，以參佰元折算壹日；又意圖為自己不法之所有，而侵占離本人所
持有之物，處罰金伍仟元，如易服勞役，以參佰元折算壹日。均緩刑參年。
丙○○共同意圖為自己不法之所有，以恐嚇使人將本人之物交付，未遂，處有期徒刑
肆月，如易科罰金，以參佰元折算壹日。緩刑參年。
    事  實
一、甲○○為大陸地區人民，於民國（下同）八十九年十二月二日晚上某時，在臺北
    縣三重市○○路○段某處，拾獲乙○○所有遭搶奪而離其持有之皮包一只（乙○○於八十九年十二月一日凌晨二時許，在台北縣三重市○○路菜寮加油站旁，遭
    不詳年籍之二名男子搶奪，致離其本人所持有，內有乙○○之身分證、健保卡、
    華航會員卡各一枚，金融卡二張，支票一張票面金額新臺幣六千元），竟意圖為
    自己不法之所有，而予以侵占入已。旋即在其台北縣三重市○○路○○街一二０
    巷十八號住處與大陸地區人民丙○○共同意圖為自己不法之所有，基於恐嚇取財
    之犯意聯絡及行為分擔，推由丙○○多次以電話向乙○○恐嚇稱：要拿回皮包，
    須給新台幣（下同）二萬元，否則將皮包丟棄等語，使乙○○心生畏懼，經討價
    後減為一萬二千元，並約定於八十九年十二月六日晚上十時許，在臺北縣三重市
    ○○路○段八十五號前交款贖回皮包，乙○○事先報警在旁埋伏，嗣於同日晚上
    十時四十分許，甲○○與丙○○二人至上址向乙○○索取一萬二千元時，為警當
    場查獲而未得逞。
二、案經乙○○訴由臺北縣警察局三重分局報請台灣板橋檢察署檢察官偵查起訴。
    理  由
一、訊據上訴人即被告甲○○、丙○○均矢口否認有何犯行，被告甲○○辯稱：伊撿
    到後拿給丙○○看，劉女就打電話給被害人，要將該皮包還給被害人，並未恐嚇
    要錢云云，被告丙○○辯稱：伊是好心要還給被害人，伊有問被害人要不要給吃
    紅，並沒說要多少，伊不知道如此做係觸犯法律云云。經查：上揭事實，已據被
    害人乙○○於警訊及偵查中指述明確，並有贓物認領保管單一紙在卷可稽，且被
    告丙○○於偵查中供稱：伊用手機打電話給告訴人，跟告訴人說，如果要回證件
    等物，要給伊朋友「吃紅」，告訴人說有五百元，伊說五百元要吃飯不夠等語（
    見偵查卷八十九年十二月七日訊問筆錄），核與其在警訊中供稱：曾先生就問我
    皮包是否可以還給他，我回答東西還給你，有沒有吃紅，曾先生則回答我要多少
    錢，我回答要二萬元你是否願意給我，曾先生則說只能給五百元，我則說五百元
    我倆不夠吃飯費用我就把電話掛斷了等語相合，且與共同被告甲○○於警訊中供
    稱：「我們向他說要二萬元你會給我們嗎？」等語一致，顯見被告二人確有強烈
    暗示要求被害人需給付二萬元，始交還皮包之意思，灼然至明。再者，被告丙○○供承共打三、四次電話給被害人，如其真意係要返還皮包，則打一次電話約定
    返還時間地點即可，焉需一再打電話給被害人？再參諸被害人起初僅願意給五百
    元，而被告則要求二萬元，益徵被告丙○○多次打電話係向被害人討價還價、要
    挾財物無訛。又被告二人為警當場查獲時，確係在被害人所交付之紅包內起出一
    萬二千元等情，為被告二人所不否認，該數額與被告原先要求之金額降低八千元
    ，若非被告就索取之款項與被害人討價，並達成一萬二千元之約定，被告豈願依
    約交還皮包？而被害人又何以知悉被告二人同意以此金額返還皮包，而前往赴約
    ？故應係被告丙○○多次打電話要價，被害人為取回皮包，始不得已而同意交付
    一萬二千元，要堪認定。被告二人所辯均為事後飾卸之詞，均不足採信，事證明
    確，被告二人之犯行，均堪以認定。
二、按拾得遺失物者，應通知其所有人。不知所有人，或所有人所在不明者，應為招
    領之揭示，或報告警署或自治機關，民法第八百零三條定有明文。且尚須經過揭
    示招領或所有人於六個月內認領者，拾得人對於所有人，始得請求其物價值十分
    之三之報酬（民法第八百零五條可資參照）。本件被告甲○○拾得被害人乙○○
    遺失之皮包後，即由被告丙○○打電話向被害人索取金錢，其有不法所有之意圖
    甚明。核被告二人所為，均係犯刑法第三百四十六條第三項、第一項之恐嚇取財
    未遂罪，被告甲○○另犯有同法第三百三十七條之侵占離本人所持有之物罪。被
    告二人就恐嚇取財犯行，互有犯意聯絡及行為分擔，均為共同正犯。被告二人著
    手於恐嚇取財犯行之實施而不遂，酌按既遂犯之刑減輕之。被告甲○○所犯上開
    二罪，犯意各別，行為互殊，應予分論併罰。原審認被告二人犯行明確，分別予
    以論罪科刑，就被告甲○○所犯上開二罪，分論併罰，並均宣告緩刑參年，固非
    無見。惟被告甲○○所拾得之遺失物，係被害人乙○○於八十九年十二月一日凌
    晨二時許，在台北縣三重市○○路菜寮加油站旁，遭不詳年籍之二名男子搶奪，
    致離其本人所持有等情，業據被害人乙○○於警訊中陳述甚詳，該皮包並非被害
    人所遺失，而係遭搶奪離本人所持有之物，原審認被告甲○○此部分犯行係犯侵
    占遺失物罪，尚有未洽，又本件被告分別所犯之上開之罪，其條文有專科罰金及
    併科罰金之規定，且原審就所處有期徒刑部分，均諭知易科罰金，乃於據上論斷
    欄，竟漏引罰金罰鍰提高標準條例第一條前段及第二條，於法亦有未合，上訴意
    旨雖未指摘及此，且被告二人否認犯罪，尚無理由，惟原審既有上開瑕疵，原判
    決自應予以撤銷改判。爰審酌被告犯罪之動機、目的、手段、所生危害及犯後否
    認犯行等一切情狀，各量處如主文所示之刑，並就所處有期徒刑部分諭知易科罰
    金之折算標準（被告二人行為後之刑法第四十一條業於九十年一月十日修正公布
    ，於同年月十二日生效，而修正後之刑法第四十一條第一項係規定：「犯最重本
    刑為五年以下有期徒刑之罪，而受六個月以下有期徒刑或拘役之宣告，因身體、
    教育、職業、家庭之關係或其他正當事由，執行顯有困難者，得以一元以上三元
    以下折算一日。但確因不執行所宣告之刑，難收矯正之效，或難以維持法秩序者
    ，不在此限。」，修正後之刑法第四十一條第一項之規定，將原得易科罰金者之
    範圍，由僅限於犯最重本刑為三年以下有期徒刑之罪擴大至犯最重本刑為五年以
    下有期徒刑之罪，二相比較，以修正後之刑法第四十一條第一項之規定，有利於
    被告，自應依刑法第二條第一項前段之規定，適用裁判時之法律即修正後刑法第
    四十一條第一項之規定，而對被告二人所處有期徒刑部分均諭知易科罰金之折算
    標準。）及罰金部分諭知易服勞役折算標準，以示懲儆。被告二人前未曾受有期
    徒刑以上刑之宣告，有台灣高等法院檢察署刑案紀錄簡覆表可參，其二人因所受
    教育不多，一時失慮，致罹刑章，及被害人於偵查中表示不願追究，經此起訴判
    決科刑應知警惕，信無再犯之虞，本院認對其等所科之刑均以暫不執行為適當，
    爰均併予宣告緩刑三年，以勵自新。
據上論斷，應依刑事訴訟法第四百五十五條之一第一項、第三項、第三百六十九條第
一項、第二百九十九條第一項前段，刑法第二條第一項前段、第二十八條、第三百三
十七條、第三百四十六條第三項、第一項、第二十六條前段、第四十二條第二項、第
七十四條第一款、修正後第四十一條第一項前段，罰金罰鍰提高標準條例第一條前段
、第二條，判決如主文。
本案經檢察官郭永發到庭執行職務。
中      華      民      國    九十      年      十      月      四      日
                                臺灣板橋地方法院刑事第五庭
                                    審判長法  官  陳秀英
                                          法  官  呂安樂
                                          法  官  林錫凱
右正本證明與原本無異。
不得上訴。
                                          書記官  林兆嘉
中      華      民      國    九十      年      十      月      四      日
附錄本案論罪科刑法條全文：
中華民國刑法第三百三十七條
(侵占遺失物罪)
意圖為自己或第三人不法之所有，而侵占遺失物、漂流物或其他離本人所持有之物者
，處五百元以下罰金。
中華民國刑法第三百四十六條
(單純恐嚇罪)
意圖為自己或第三人不法之所有，以恐嚇使人將本人或第三人之物交付者，處六月以
上五年以下有期徒刑，得併科一千元以下罰金。
以前項方法得財產上不法之利益，或使第三人得之者，亦同。
前二項之未遂犯罰之。


司法院資訊處製作；財團法人民間司法改革基金會備份。
